【裁判字號】    89,上易,1311
【裁判日期】    890919
【裁判案由】    贓物
【裁判全文】
臺灣高等法院臺南分院刑事判決              八十九年度上易字第一三一一號  Ｇ
      上  訴  人  臺灣雲林地方法院檢察署檢察官
      被      告  乙  ○  ○
右上訴人因被告贓物案件，不服臺灣雲林地方法院八十九年度易字第一二九號中華民
國八十九年六月二日第一審判決（起訴案號：臺灣雲林地方法院檢察署八十八年度偵
字第四０五一號），提起上訴，本院判決如左：
      主      文
上訴駁回。
      理      由
一、公訴意旨略以：乙○○明知某不詳姓名、年籍之人所持有ＰＶＣ風雨線九十二公
    斤，係臺灣電力股份有限公司（以下簡稱臺電公司）所失竊贓物，竟於不詳時、
    地從上開不詳之人手中收受右開臺電公司失竊之風雨線，並放置在雲林縣崙背鄉
    崙前村南光一三九號被告乙○○住處。嗣於八十八年七月廿日十時四十分許，當
    鍾高悟、滿吉村（其二人所涉犯之竊盜罪嫌，業經公訴人為不起訴處分）駕駛自
    用小客車欲搬運右開風雨線時，在上開被告乙○○住處前為警查獲，因認被告乙
    ○○所為，係犯刑法第三百四十九條第一項之收受贓物罪嫌云云。
二、公訴人認被告涉嫌收受贓物罪，無非以被害人臺電公司失竊之風雨線，在雲林縣
    崙背鄉崙前村南光一三九號被告住處查獲，雖證人洪順河曾出售電纜線予被告乙
    ○○，然並非本件被查獲之風雨線，且在被告乙○○住處查獲有電纜線接頭，足
    認非一般古物商經整理出售之電纜線，再以被查獲之電纜線數量觀之，亦與正常
    使用之數量不符，實難認被告乙○○對本件查獲之風雨線無贓物之認識，為其所
    憑論據。
三、按犯罪事實應依證據認定之，無證據不得推定其犯罪事實，刑事訴訟法第一百五
    十四條定有明文。而此之所謂證據係指積極之證據而言，故如無確切之積極證據
    ，足以證明被告之犯罪事實，即令被告不能為有利之反證，亦不能遽論以罪刑。
    亦即認定不利於被告之事實，須依積極證據，苟證據不足為不利於被告事實之認
    定時，即應為有利於被告之認定，更不必有何有利之證據，最高法院三十年上字
    第八一六號判例可資參照。
四、被告乙○○未於言詞辯論期日到庭，惟據其於本院調查時固坦承持有右開臺電公
    司所失竊之風雨線之事實不諱，然堅決否認有何收受贓物之犯行，辯稱：伊係以
    新臺幣（下同）二千元向古物商洪順河購得右開電纜線，伊並不知係臺電公司所
    失竊之風雨線等語。經查：
  (一)右開ＰＶＣ風雨線，原係臺電公司架設在雲林縣水林鄉大溝村水林一七四北五號
    電桿上之風雨線，於八十八年七月十七日七時許發現失竊，業經臺電公司前水林
    服務所主任甲○○證述在卷，並有雲林縣警察局北港分局受理刑事案件報案三聯
    單及贓物認領保管單各一紙附卷可稽，是被告乙○○所持有之右開風雨線，應可
    認定係失竊之贓物。然被告乙○○是否涉有收受贓物犯行，仍應審酌其是否明知
    右開風雨線係失竊之贓物而收受，合先敘明﹖
  (二)被告乙○○於警訊、偵查、原審及本院調查時均陳稱：伊係以二千元向洪順河購
    得右開電纜線等語。而依一般社會現象，持有物品，其來方式其多，可能因收受
    贓物，但亦可能行竊而來或侵占等等，被告始終表示右開電纜線係向洪順河購得
    ，但已經洪順河所否認。且又無法查證被告乙○○究係於何時地，向何人以何種
    方法取得本件九十二公斤風雨線，在無積極證據之情形，要難認定被告乙○○係
    於不詳時、地，自不詳姓名、年籍之人處，收受上開失竊之風雨線。
  (三)證人即原臺電公司水林服務所主任甲○○於原審及本院調查時證稱：臺電公司之
    ＰＶＣ風雨線，裡面的銅線部分有增加其他金屬，顏色較純銅為暗，且外面的絕
    緣皮較一般的電纜線絕緣皮為硬，而絕緣皮上有「ＴＰＣ」及六十毫米平方字樣
    ，除臺電公司外，只有大工廠架空電線才用得到類似顏色較暗、絕緣皮較硬的電
    纜線等語，從右開風雨線之外觀而言，一般人無從識別係臺電公司之ＰＶＣ風雨
    線，本件臺電公司失竊之ＰＶＣ風雨線絕緣皮上，僅有臺電公司英文簡稱「ＴＰ
    Ｃ」外，並無臺電公司之中文字樣或常見之閃電標誌，且被告乙○○供稱：伊並
    不知為何伊所持有之右開電纜線絕緣皮較一般為硬，伊亦不懂絕緣皮上之號碼及
    英文字所代表之意義為何等語，再參以被告乙○○係從事布袋戲演出之人，其學
    歷僅有國中一年肄業（此有雲林縣警察局西螺分局素行調查表在卷足憑），既無
    證據能證明被告乙○○具有電纜線專業知識，知道如何分辨本件電纜線係臺電公
    司失竊之ＰＶＣ風雨線，且類似顏色較暗、絕緣皮較硬的電纜線，在大工廠架空
    電線亦用得到，則被告乙○○是否知道其所持有之右開電纜線，係臺電公司失竊
    之ＰＶＣ風雨線，誠有疑問。
  (四)公訴人雖以在被告乙○○住處查獲有電纜線接頭，認定非一般古物商經整理出售
    之電纜線，而認定被告乙○○應知其所持有之電纜線，係來路不明之贓物一節，
    然依常情，古物商經整理出售之電纜線，是否保留接頭，應屬個案而定，並非事
    理當然，公訴人以一般古物商經整理出售之電纜線均無接頭，自屬無據。公訴人
    既未說明為何一般古物商經整理出售之電纜線必無接頭，故有接頭之電纜線必係
    來路不明贓物之理由，及被告持有之風雨線數量，與正常使用之持有數量不符，
    尚不得徒憑被告乙○○所持有之右開風雨線有接頭，即遽認其應知係來路不明之
    贓物。
五、按刑法第三百四十九條第一項所規定收受贓物罪之成立，係以行為人所收受之物
    ，屬他人侵害財產法益所得原物之本體或因該贓物變得之財物為限。行為人所收
    受之物是否屬於贓物，乃該罪之犯罪構成要件事實，應以嚴格證據證明之。本件
    被告乙○○所辯，尚非全不可採信。此外復查無其他積極證據足以證明被告乙○
    ○確有上開收受贓物犯行，被告被訴收受贓物罪嫌，尚屬不能證明，原審因予諭
    知被告無罪，本院經核於法並無不合，檢察官上訴意旨，仍執前詞，指摘原判決
    不當，為無理由，應予駁回。
六、被告經合法傳喚，無正當理由不到庭，爰不待其陳述，逕行判決。
據上論斷，應依刑事訴訟法第三百六十八條、第三百七十一條，判決如主文。
本案經檢察官曾顯智到庭執行職務。
中    華    民    國      八十九      年      九      月      十九      日
                                  臺灣高等法院臺南分院刑事第五庭
                                      審判長法官  茆    臺    雲
                                            法官  曾    平    杉
                                            法官  李    文    福
右正本證明與原本無異。
不得上訴。
                                      法院書記官  李    良    倩
中    華    民    國      八十九      年      九      月      二十      日


司法院資訊處製作；財團法人民間司法改革基金會備份。
